臺灣嘉義地方法院民事判決　九十年度訴字第七二二號
　　原　　　告　　丙　○
　　訴訟代理人　　劉意律師
　　複　代理人　　奚淑芳律師
　　被　　　告　　丙○雄何再.
　　　　　　　　　丁○○何財.
　　　　　　　　　　　　　　住.
　　　　　　　　　戊○○　　住.
　　兼訴訟代理人　己○○　　住.
　　被　　　告　　宇○○　　住.
　　　　　　　　　　　　　　四.
　　訴訟代理人　　玄○○　　住.
　　被　　　告　　Ｃ○○　　住.
　　訴訟代理人　　辛○○　　住.
　　被　　　告　　Ｌ○○　　住.
　　　　　　　　　Ｆ○○　　住.
　　　　　　　　　Ｋ○○　　住.
　　　　　　　　　Ｊ○○　　住台北市○○○路一一三巷十二之一號
　　　　　　　　　Ｅ○○　　住.
　　　　　　　　　Ｉ○○　　住.
　　兼　右六人
　　訴訟代理人　　Ｇ○○　　住.
　　右　七　人
　　訴訟代理人　　Ｈ○○　　住.
　　被　　　告　　Ｄ○○　　住.
　　　　　　　　　庚○○　　住.
　　　　　　　　　Ｂ○○　　住.
　　右　一　人
　　訴訟代理人　　Ａ○○○　住.
　　被　　　告　　財政部國有財產局
　　　　　　　　　　　　　　設台北市○○○路一一六巷十八號
　　訴訟代理人　　天○○　　住.
　　複　代理人　　黃○○　　住.
　　　　　　　　　甲○○　　住.
　　　　　　　　　亥○○　　住.
　　被　　　告　　地　○　　住.
　　訴訟代理人　　宙○○　　住.
　　被　　　告　　戌○○○何.
　　　　　　　　　　　　　　住.
　　訴訟代理人　　酉○○　　住.
　　被　　　告　　巳○○　　住.
　　被　　　告　　卯○○　　住.
　　被　　　告　　申○○○　住.
　　被　　　告　　乙○○○　住.
　　被　　　告　　寅○○　　住.
　　被　　　告　　辰○○　　住.
　　被　　　告　　子○○　　住.
　　被　　　告　　午○○　　住.
　　被　　　告　　壬○○　　住.
　　被　　　告　　癸○○　　住.
　　被　　　告　　丑○○　　住.
　　被　　　告　　未○○○　住.
右當事人間請求分割共有物事件，於民國九十三年六月九日經言詞辯論終結，本院判
決如左：
    主    文
被告戌○○○、巳○○、卯○○、申○○○、乙○○○、寅○○、辰○○、子○○、
午○○、壬○○、癸○○、丑○○、未○○○應就被繼承人何三圳所有坐落嘉義縣民
雄鄉○○段二三八地號土地面積零點七三五九公頃，應有部分四十分之一，辦理繼承
登記。
兩造共有坐落嘉義縣民雄鄉○○段第二三八地號土地面積零點七三五九公頃土地應予
分割。其分割方法如圖甲所示：Ａ部分面積零點零零六一公頃及Ｎ部分面積零點零一
零七公頃由原告取得；Ｂ部分面積零點零五六二公頃由被告Ｃ○○取得；Ｄ部分面積
零點零二八二公頃由被告地○取得；Ｆ部分面積零點零三二零公頃由被告戊○○取得
；Ｇ部分面積零點零一七八公頃及Ｊ部分面積零點七九七公頃由被告己○○取得；Ｈ
部分面積零點零五零六公頃由被告丁○○取得；Ｉ部分面積零點零二八二公頃由被告
Ｄ○○取得；Ｋ部分面積零點零一六四公頃及Ｍ部分面積零點零一七四公頃由被告丙○雄取得；Ｏ部分面積零點零九一五公頃由被告Ｌ○○、Ｇ○○、Ｆ○○、Ｋ○○、
Ｊ○○、Ｅ○○、Ｉ○○依被告Ｌ○○、Ｇ○○、Ｆ○○、Ｋ○○各五分之一、被告
Ｊ○○、Ｅ○○、Ｉ○○各十五分之一之比例保持共有；Ｐ部分面積零點零六七五公
頃由被告庚○○取得；Ｑ部分面積零點零八一六公頃由被告賴瑞玲取得；Ｒ部分面積
零點零一六八公頃由被告戌○○○、巳○○、卯○○、申○○○、乙○○○、寅○○
、辰○○、子○○、午○○、壬○○、癸○○、丑○○、未○○○公同共有；Ｓ部分
面積零點零四零六公頃由被告宇○○取得；Ｔ部分面積零點零三三八公頃由被告中華
民國取得；Ｃ、Ｅ、Ｌ、Ｕ部分面積各零點零零三二公頃、零點零零七九公頃、零點
零二五一公頃、零點零二四六公頃，由兩造依如附表所示應有部分比例共有。
訴訟費用由兩造依如附表所示負擔訴訟費用比例負擔。
    事實及理由
一、被告Ｌ○○、Ｇ○○、Ｆ○○、Ｋ○○、庚○○、Ｊ○○、Ｅ○○、Ｉ○○、戌
    ○○○、巳○○、卯○○、申○○○、乙○○○、寅○○、辰○○、子○○、午
    ○○、壬○○、癸○○、丑○○、未○○○未於言詞辯論期日到場，核無民事訴
    訟法第三百八十六條各款所列情形，爰依原告之聲請，由其一造辯論而為判決。
二、本件原告起訴主張：坐落嘉義縣民雄鄉○○段二三八地號面積七千三百五十九平
    方公尺土地為兩造所共有。被告戌○○○、巳○○、卯○○、申○○○、乙○○○、寅○○、辰○○、子○○、午○○、壬○○、癸○○、丑○○、未○○○為
    系爭土地原共有人何三圳之繼承人，迄未就系爭土地辦理繼承登記。因共有人間
    並無不能分割之協議，又非因物之使用目的而不能分割，爰依民法第七百五十九
    條、第八百二十三條第一項之規定，請求判決如主文第一項及第二項所示。
三、對於原告所提出之分割方案圖（即如附圖甲），被告丙○雄、宇○○、戊○○、
    丁○○、Ｃ○○、己○○、Ｌ○○、Ｇ○○、Ｆ○○、Ｋ○○、Ｄ○○、Ｂ○○
    、Ｊ○○、Ｅ○○、Ｉ○○、財政部國有財產局、地○、戌○○○到庭表示同意
　　（見本院卷第三卷第一一０頁、第一八五頁），其餘被告經合法通知未到庭，亦
　　未提出書狀表示爭執。
四、按各共有人得隨時請求分割共有物；共有物之分割依共有人協議之方法行之，分
    割之方法不能協議決定者，法院得因任何共有人之聲請，命為原物分配或變賣共
    有物以價金分配於各共有人，民法第八百二十三條第一項、第八百二十四條第一
    項、第二項分別定有明文。查系爭土地為兩造所共有，且共有人間並無不分割之
    特約或因使用目的不能分割之情形，已據原告提出土地登記謄本、地籍圖謄本、
    戶籍謄本為證，並為被告所不爭執，應堪信為真實，則揆諸前揭法條規定，原告
    訴請就系爭土地裁判分割，自無不合。又分割共有物性質上為處分行為，依民法
    第七百五十九條規定，因繼承取得不動產物權者，非經登記，不得處分其物權。
    查系爭土地登記謄本上所載共有人何三圳已死亡，被告戌○○○、巳○○、卯○○、申○○○、乙○○○、寅○○、辰○○、子○○、午○○、壬○○、癸○○
    、丑○○、未○○○為其繼承人，迄未辦理繼承登記，從而原告請求判決戌○○○、巳○○、卯○○、申○○○、乙○○○、寅○○、辰○○、子○○、午○○
    、壬○○、癸○○、丑○○及未○○○，應就何三圳所遺應有部分辦理繼承登記
    ，自屬合法，應予准許。
五、查系爭土地近似Ｌ形，南側臨馬路，其上有如附圖乙編號一至十七、編號二一至
    二五所示建物等情，業據原告提出土地登記謄本、地籍圖影本為證，並經本院會
    同嘉義市地政事務所測量人員至現場勘驗屬實，製有勘驗筆錄附卷，暨嘉義市地
    政事務所繪製之土地複丈成果圖在卷可稽。而原告提出之分割方案圖（即附圖甲
    ），為被告丙○雄、宇○○、戊○○、丁○○、Ｃ○○、己○○、Ｌ○○、Ｇ○○、Ｆ○○、Ｋ○○、Ｄ○○、Ｂ○○、Ｊ○○、Ｅ○○、Ｉ○○、財政部國有
    財產局、地○、戌○○○所同意，其餘被告則未對該方案表示意見。本院審酌兩
    造對於分割方式之意見，並兼顧土地分割後各共有人均得依其應有部分分得土地
    等情，認本件土地之分割，以附圖甲所示之分割方法為適當，爰判決如主文第二
    項所示。
六、本件雖准原告之請求，惟被告之行為按其訴訟程序，確為伸張或防衛其權利所必
    要，爰依民事訴訟法第八十一條第二款規定，命兩造依如附表所示比例，負擔訴
    訟費用。
七、本件事證已臻明確，兩造其餘攻擊、防禦方法及所為舉證，核與判決之結果不生
    影響，爰不另一一論述，併予敘明。
據上論結，原告之訴為有理由，依民事訴訟法第三百八十五條第一項前段、第七十八
條、第八十一條第二款、第八十五條第一項但書、第八十五條第二項，判決如主文。
中　　　華　　　民　　　國　　九十三　　年　　　六　　　月　　三十　　　日
~B臺灣嘉義地方法院民事第一庭
~B　　審判長法官　曾文欣
~B　　　　法　官　鄭雅文
~B　　    法　官　鄧晴馨
右為正本係照原本作成
如對本判決上訴須於判決送達後二十日內向本院提出上訴狀（應附繕本）
中　　　華　　　民　　　國　　九十三　　年　　　七　　　月　　 七　 　　日
~B　　    書記官　楊國色
附表：
 ┌────────────────┬────────┬────────┐
 │ 共有人                         │應有部分比例    │負擔訴訟費用比例│
 ├────────────────┼────────┼────────┤
 │丙　○                          │1/40            │1/40            │
 ├────────────────┼────────┼────────┤
 │丙○雄                          │1/20            │1/20            │
 ├────────────────┼────────┼────────┤
 │丁○○                          │9/120           │9/120           │
 ├────────────────┼────────┼────────┤
 │己○○                          │21/120          │21/120          │
 ├────────────────┼────────┼────────┤
 │宇○○                          │6/100           │6/100           │
 ├────────────────┼────────┼────────┤
 │戊○○                          │7/120           │7/120           │
 ├────────────────┼────────┼────────┤
 │Ｃ○○                          │1/10            │1/10            │
 ├────────────────┼────────┼────────┤
 │Ｌ○○                          │1/50            │1/50            │
 ├────────────────┼────────┼────────┤
 │Ｇ○○                          │1/50            │1/50            │
 ├────────────────┼────────┼────────┤
 │Ｆ○○                          │1/50            │1/50            │
 ├────────────────┼────────┼────────┤
 │Ｋ○○                          │1/50            │1/50            │
 ├────────────────┼────────┼────────┤
 │Ｄ○○                          │5/120           │5/120           │
 ├────────────────┼────────┼────────┤
 │庚○○                          │2/20            │2/20            │
 ├────────────────┼────────┼────────┤
 │Ｂ○○                          │1/10            │1/10            │
 ├────────────────┼────────┼────────┤
 │Ｅ○○                          │1/150           │1/150           │
 ├────────────────┼────────┼────────┤
 │Ｉ○○                          │1/150           │1/150           │
 ├────────────────┼────────┼────────┤
 │鍾啟瑛                          │1/150           │1/150           │
 ├────────────────┼────────┼────────┤
 │中華民國                        │1/20            │1/20            │
 ├────────────────┼────────┼────────┤
 │郭銓                            │4/100           │4/100           │
 ├────────────────┼────────┼────────┤
 │戌○○○、巳○○、卯○○、李吳淑│就原共有人何三圳│連帶負擔1/40    │
 │美、乙○○○、寅○○、辰○○、吳│部分應有部分1/40│                │
 │明源、午○○、壬○○、癸○○、吳│，為公同共有。  │                │
 │建沂、未○○○                  │                │                │
 └────────────────┴────────┴────────┘
